【裁判字號】    95,訴,582
【裁判日期】    950929
【裁判案由】    毒品危害防制條例
【裁判全文】
臺灣基隆地方法院刑事判決               95年度訴字第582號
公  訴  人  臺灣基隆地方法院檢察署檢察官
被      告  乙○○
上列被告因毒品危害防制條例案件，經檢察官提起公訴（95年度
毒偵字第1487號），被告為有罪之陳述，本院合議庭裁定由受命
法官獨任進行審判，經改依簡式審判程序審理後判決如下：
    主  文
乙○○施用第一級毒品，累犯，處有期徒刑拾月。扣案之注射針
筒貳支，均沒收。
    事  實
一、乙○○前因違反臺灣地區與大陸地區人民關係條例案件，經
    臺灣高等法院於民國92年12月29日，以92年度上訴字第4147
    號判決判處有期徒刑6 月確定；又因竊盜案件，經本院於93
    年8 月27日，以93年度訴字第460 號判決判處有期徒刑1 年
    確定，上開二案件經接續執行後，於95年1 月14日執行完畢
    。
二、乙○○前因施用第一級、第二級毒品案件，經本院送觀察、
    勒戒後，認無繼續施用毒品之傾向，由臺灣基隆地方法院檢
    察署檢察官於93年6 月18日，以92年度毒偵字第1216號、93
    年度毒偵字第127 、第213 號為不起訴處分，並於同日執行
    完畢釋放。詎其猶不思戒斷毒癮，於觀察、勒戒執行完畢後
    之5 年內，又基於反覆持續施用第一級毒品海洛因之犯意，
    自95年5 月14日某時起至同年月20日下午6 時許，在基隆市
    區加油站之公共廁所內及基隆市區內各處等處所，以將第一
    級毒品海洛因加水注入注射針筒，再施打血管之方式，或將
    第一級毒品海洛因置於玻璃球製成之吸食器內加熱燒烤，再
    吸食所產生煙霧之方式，平均一天施用1 次第一級毒品海洛
    因。其間並基於施用第二級毒品安非他命之犯意，於95年5
    月20日下午6 時許，在基隆市安樂國中產業道路附近，將第
    一級毒品海洛因及第二級毒品安非他命混合置於玻璃球製成
    之吸食器內加熱燒烤，再吸食所產生煙霧之方式，同時施用
    第一級毒品海洛因及第二級毒品安非他命1 次。嗣於95年5
    月20日晚間11時30分許，在基隆市○○區○○路一段181 號
    前，為警盤檢時查獲，並扣得其所有供施用第一級毒品海洛
    因用之注射針筒2支。
三、案經基隆市警察局第四分局移送臺灣基隆地方法院檢察署檢
    察官偵查後起訴。
    理  由
壹、程序事項
一、按不起訴處分已確定者，如發現新事實或新證據者，得對於
    同一案件再行起訴，刑事訴訟法第260 條第1 款定有明文。
    查本案被告乙○○上開經警查獲施用第一級毒品海洛因及第
    二級毒品安非他命之行為，前經臺灣基隆地方法院檢察署檢
    察官依據昭信科技顧問股份有限公司於95年5 月30日所出具
    之尿液檢體檢驗報告（送驗檢體編號：095241；該公司檢體
    編號8658─012）， 認被告乙○○經警採集之尿驗送驗結果
    ，呈鴉片類及安非他命類之陰性反應，且扣案之注射針筒2
    支，其製作目的及使用上，並非專供製造或施用毒品之器具
    ，而以被告施用第一級、第二級毒品之犯罪嫌疑不足為由，
    於95年6 月5 日，以95年度毒偵字第1109號不起訴處分書為
    不起訴處分確定，有該不起訴處分書附卷可憑。嗣昭信科技
    顧問股份有限公司於同年月23日，以95昭公字第000017號函
    臺灣基隆地方法院檢察署表示，誤植該公司所編之檢體編號
    ，並更正被告經警採集之尿液檢體報告之該公司所編之檢體
    編號為「8658─006 」，且檢驗結果亦同更正為，嗎啡、可
    待因及甲基安非他命均呈陽性之反應，有該公司函及更正後
    之濫用藥物陽性檢體檢驗報告1 紙附於95年度毒偵字第1109
    號卷可稽，且該公司品保部主任張曉萍亦於95年7 月19日至
    臺灣基隆地方法院檢察署應訊，於該署檢察事務官訊問時證
    述上開事實明確，並提出品質失控提報表、尿液檢體收件紀
    錄表各1 紙附於上開偵查卷為憑，而被告於本院審理時亦供
    明確有施用第一級毒品海洛因及第二級毒品安非他命之事實
    ，是檢察官以此為由，認被告前開施用第一級毒品海洛因及
    第二級毒品安非他命之行為，於經臺灣基隆地方法院檢察署
    檢察官為不起訴處分後，發現有新事實及新證據，提起本件
    訴訟，合於上開刑事訴訟法第260 條第1 款所規定之再行起
    訴之要件，合先敘明。
二、本件被告所犯者非為死刑、無期徒刑、最輕本刑為3 年以上
    有期徒刑之罪或高等法院管轄第一審案件，其於準備程序進
    行中，先就被訴事實為有罪之陳述，經告知其簡式審判程序
    之旨，並聽取公訴人、被告之意見後，本院業已依刑事訴訟
    法第273 條之1 第1 項之規定，裁定由受命法官獨任以簡式
    審判程序進行本案之審理。
貳、實體事項
一、上揭事實，業據被告於本院審理時坦承在卷，且其為警查獲
    後所採集之尿液，經以氣相層析質譜儀分析法為確認檢驗後
    ，呈嗎啡、可待因及安非他命之陽性反應，有昭信科技顧問
    股份有限公司95年6 月13日濫用藥物陽性檢體檢驗報告（送
    驗檢體編號：095241；該公司檢體編號：8658─006）1紙附
    卷可參，復有注射針筒2 支扣案可佐。參諸「國內甲基安非
    他命施用方式主要以燒煙吸食為主，而海洛因施用方式有注
    射方式（以針筒施打）或以燒煙吸食。兩者是否可同時混合
    施用，依藥理作用區分，海洛因係中樞神經抑制劑，安非他
    命類毒品係中樞神經興奮劑，二者作用機轉不同，本不宜共
    用，然對毒品施用者並無此一原則的必要，同常可視其習性
    ，同時混合施用任何毒品。」、「目前國內發現的都為甲基
    安非他命的鹽酸鹽，可以口服、鼻吸、煙吸或注射方式施用
    」、「安非他命使用之劑量隨使用方式不同亦有不同，以血
    管注射時使用量最少，口服次之。」，有本院卷附法務部調
    查局94年6 月8 日調科壹字第09400229960 號函、行政院衛
    生署管制藥品管理局93年2 月9 日管宣字第0930001092號函
    、法務部法醫研究所90年3 月5 日法醫所90清字第0346函可
    佐，足見海洛因、安非他命確可經由置於吸食器內燒烤混合
    施用，則被告自白以燒烤方式同時施用海洛因、安非他命乙
    節，應屬有據。又被告前因施用第一級、第二級毒品案件，
    經本院送觀察、勒戒後，認無繼續施用毒品之傾向，由臺灣
    基隆地方法院檢察署檢察官於93年6 月18日，以92年度毒偵
    字第1216號、93年度毒偵字第127 、第213 號為不起訴處分
    ，並於同日執行完畢釋放等情，亦有臺灣高等法院被告前案
    紀錄表附卷足佐。綜上，本案事證明確，被告於觀察、勒戒
    執行完畢釋放後，5 年以內再犯施用毒品之犯行，堪可認定
    ，應依法論科。
二、論罪科刑：
  (一)按立法者針對特定刑罰規範之構成要件，已預設其本身係持
    續實行之複次行為，具備反覆、延續之行為特徵，故將之總
    括或擬制成一個構成要件之「集合犯」行為，因刑法評價上
    為構成要件之行為單數，應僅成立一罪。查毒品因具有成癮
    性、濫用性，故立法實務首重以刑事處遇方式戒斷行為人毒
    癮，若無法收其實效，始依法追訴處罰，故施用毒品本身具
    備反覆、延續之行為特徵，持續多次施用毒品始為此類犯罪
    之典型或常態，於刑法評價上，施用毒品應僅成立集合犯一
    罪。且自「刑事法若干犯罪行為態樣，本質上原具有反覆、
    延續實行之特徵，立法時既予特別歸類，定為犯罪構成要件
    之行為要素，則行為人基於概括之犯意，在密切接近之一定
    時、地持續實行之複次行為，倘依社會通念，於客觀上認為
    符合一個反覆、延續性之行為觀念者，於刑法評價上，即應
    僅成立一罪。學理上所稱『集合犯』之職業性、營業性或收
    集性等具有重複特質之犯罪均屬之，例如經營、從事業務、
    收集、販賣、製造、散布等行為概念者是（最高法院95年度
    臺上字第1079號判決意旨參照）」，亦可查悉我國終審機關
    採取相同立場。有關行為人多次施用毒品之犯罪，實務前均
    依94年1 月7 日修正、94年2 月2 日修正公布，並於95年7
    月1 日施行前之刑法第56條連續犯之規定論以一罪，並加重
    其刑，惟因上開連續犯規定業經修正刪除，並自95年7 月1
    日施行，其中修正理由說明四並以：「至連續犯之規定廢除
    後，對於部分習慣犯，例如竊盜、吸毒等犯罪，是否會因適
    用數罪併罰而使刑罰過重產生不合理之現象一節，在實務運
    用上應可參考德、日等國之經驗，委由學界及實務以補充解
    釋之方式，發展接續犯之概念，對於合乎接續犯或包括的一
    罪之情形，認為構成單一之犯罪，以限縮數罪併罰之範圍，
    用以解決上述問題」等語，爰基於前述施用毒品構成要件之
    反覆實行特徵，並考量連續犯規定業經刪除之法律實然面暨
    修正刪除之立法理由，認為行為人如基於反覆實行之犯意，
    在密切接近之一定時、地，持續實行單次或複次之施用毒品
    行為，應僅成立集合犯一罪。且因不再論以連續犯，此部分
    並無因刑法第56條之連續犯規定業經修正刪除而有新舊法比
    較之必要，合先敘明。
  (二)查海洛因、安非他命分係毒品危害防制條例第2 條第2 項第
    1 款、第2 款所定之第一級、第二級毒品，被告於觀察、勒
    戒執行完畢後，5 年以內再犯施用第一級毒品海洛因、第二
    級毒品安非他命之行為，係犯毒品危害防制條例第10條第1
    項、第2 項之施用第一級、第二級毒品罪。被告持有第一級
    毒品海洛因及第二級毒品安非他命之低度行為，應為施用第
    一級、第二級毒品之高度行為所吸收，不另論罪。
  (三)被告以一個施用行為，同時施用第一級毒品海洛因、第二級
    毒品安非他命，觸犯構成要件不同之數罪名，為想像競合犯
    ，應依刑法第55條之規定，從一重之毒品危害防制條例第10
    條第1 項之施用第一級毒品罪處斷。公訴人雖於起訴書內敘
    明被告係分別施用第一級、第二級毒品，應予分論併罰，然
    業經實行公訴之檢察官於本院審理時當庭更正為被告係同時
    施用第一級、第二級毒品，並請依想像競合犯處斷（詳見本
    院95年9 月27日審判筆錄第4 頁），附此敘明。
  (四)被告先後數次施用第一級毒品海洛因之犯行，時間密切接近
    ，顯係基於反覆持續實行之犯意，為集合犯，應依上開(一)之
    說明論以一罪，檢察官認應成立連續犯云云，容有誤會。
  (五)被告前曾受如事實欄所載有期徒刑之執行完畢，此有臺灣高
    等法院被告前案紀錄表附卷可考。查被告行為後，刑法雖於
    94 年1月7 日修正、94年2 月2 日修正公布，並於95年7 月
    1 日施行（下稱新法；修正前刑法下稱舊法），其中關於第
    47條累犯之規定雖亦經修正，然被告於有期徒刑之執行完畢
    後，5 年以內故意再犯本件有期徒刑以上之罪，不論依舊法
    第47條，或新法第47條第1 項之規定，均構成累犯，對被告
    而言，實質刑罰權之內容並未變動，自不生新舊法比較之問
    題，應逕依裁判時之新法第47條第1 項，論以累犯，並依法
    加重其刑。
  (六)爰審酌被告犯罪之動機、吸食頻率、曾有施用毒品之前科仍
    不知戒除，惟犯罪後坦承犯行，且所犯之施用毒品犯行乃戕
    害自己身心健康，並未危及他人等一切情狀（依最高法院95
    年度第八次刑事庭會議決議六(一)之意旨，新法第57條之規定
    ，為法院就刑之裁量審認標準見解之明文化，非屬法律之變
    更，無新舊法比較適用之問題。），量處如主文所示之刑。
  (七)被告供稱扣案之注射針筒2 支，係其所有供施用第一級毒品
    海洛因之用，爰均依刑法第38條第1 項第2 款宣告沒收之（
    刑法第38條第1 項第2 款有關「供犯罪所用之物」得沒收之
    規定，因未經修正，無新舊法比較問題，原則上依主刑所適
    用之法律）。
據上論斷，應依刑事訴訟法第273條之1第1項、第299條第1 項前
段，毒品危害防制條例第10條第1 項、第2 項、第23條第2 項，
刑法第11條前段、第55條、第47條第1 項、第38條第1 項第2 款
，判決如主文。
本案經檢察官甲○○到庭執行職務。
中    華    民    國    95    年    9    月    29    日
                  刑事第二庭法  官     劉桂金
以上正本證明與原本無異。
對於本件判決如有不服，應於收受送達後10日內，向本院提出上
訴書狀，上訴於臺灣高等法院，並按他造當事人之人數附具繕本
。
中    華    民    國    95    年    9    月    29    日
                            書記官     鄧順生
附錄論罪法條：
毒品危害防制條例第10條：
施用第一級毒品者，處6 月以上5 年以下有期徒刑。
施用第二級毒品者，處3 年以下有期徒刑。


司法院資訊處製作；財團法人民間司法改革基金會備份。
